臺灣高雄地方法院刑事判決　　　　　　　　　　　　　九十年度易字第一一五五號
　　公　訴　人　臺灣高雄地方法院檢察署檢察官
　　被　　　告　庚○○
　　選任辯護人　李慶榮律師
　　選任辯護人　孫守濂
右被告因傷害等案件，經檢察官提起公訴（八十九年度偵字第二六八三五號）本院判
決如左：
    主  文
庚○○傷害人之身體，處拘役伍拾日，如易科罰金，以佰元折算壹日。
    事  實
一、庚○○與己○○（民國五十一年十月七日生，未據起訴）為兄妹關係，丙○○（
    五十二年三月二十七日生，任職於高雄市政府警察局勤務中心，亦未據起訴）與
    己○○為夫妻關係。緣庚○○、己○○借款予甲○○約新台幣（以下同）二千多
    萬元，甲○○未能按期清償，雙方並曾於八十九年八月間協調未果，致心生怨隙
    。迨八十九年十一月七日二十時許，庚○○與年籍姓名不詳年約三十多歲綽號「
    關豪」之男子，在高雄市三民區○○○路一五一號「彩色巴黎泡沫紅茶店」內聊
    天，適看見甲○○在該店外與另一債務人乙○○談話，乃撥打電話通知己○○、
    丙○○到場處理，並隨即至店外與甲○○協調債務事，「關豪」則尾隨在後，甲○○見庚○○前來即欲離去，庚○○竟基於妨害人行使權利之故意，施強暴以手
    拉住甲○○之衣領，阻止甲○○離去，而於己○○、丙○○到達前，甲○○仍欲
    離去，庚○○亦不允，並與甲○○發生拉址，復為達到阻止甲○○離去之目的，
    並基於傷害之故意，出手毆打甲○○臉部，致甲○○因此受有左眼眶部輕度瘀腫
    （長、寬各約三公分）、左鼻根擦傷（長０．五公分、寬０．一公分）等傷害；
    約十分鐘後，己○○、丙○○到達現場，見甲○○無意處理債務並欲離去，乃與
    甲○○、「關豪」共同基於妨害人行使權利之犯意聯絡，「關豪」依庚○○之指
    示，先前往附近停車場駕駛車牌號碼ＺＤ─七七九一號自用小客車，再由庚○○
    在前以手拉住甲○○之衣領、丙○○以右手圈住甲○○脖子、「關豪」自後推之
    方式，將甲○○推入前開小客車內，經尾隨甲○○之戊○○發覺有異，乃隨即於
    同日二十時二十三分許，以電話向高雄市政府警察局勤務揮中心（一一０）報案
    。甲○○被強押上車後，由「關豪」負責駕駛前開小客車，甲○○、己○○分坐
    在甲○○二旁（分別為左後座、右後座、後座中間），丙○○則坐在右前座，欲
    前往高雄市○○區○○路五號甲○○住處，請甲○○之父出面處理債務，車行途
    中，庚○○、己○○、丙○○亦一再要求甲○○提出解決方案，惟因甲○○不同
    意請其父出面處理，行車約五分鐘後，途經高雄市○○路、大順路口停車，庚○○、己○○、丙○○乃要求簽發本票以供清償，甲○○乃開立發票日均為八十九
    年十一月七日、票面金額為三百萬元、二百四十萬元本票各一張，二百萬元本票
    八張，總金額計二千一百四十萬元之本票十張交付庚○○，而此時丙○○疑似接
    獲有人報案之通報電話，乃以甲○○之嫂丁○○亦因債務問題找尋甲○○為由，
    與己○○將甲○○帶下車，庚○○則與「關豪」先行駕車離去。後丙○○、己○○、甲○○一同前往高雄市○○區○○街一四二號丁○○住處，惟因丙○○、己○○未與丁○○事先約妥，雖至前開裕昌街處，惟並未與丁○○會面，三人乃在
    該處等侯約二小時後之同日二十三時三十五分許，一同搭乘計程車離開上址，丙○○、己○○在高雄市尖美飯店前先行下車，甲○○則搭乘至前開「彩色巴黎泡
    沫紅茶店」前下車。
二、案經甲○○訴由高雄市政府警察局三民第二分局移送台灣高雄地方法院檢察署檢
    察官偵查起訴。
    理  由
一、訊據被告庚○○矢口否認有傷害等犯行，辯稱：「甲○○有欠我們錢。當天我看
    到甲○○在彩色巴黎店外，我走過去，甲○○就想跑，所以我就抓他胸口的衣服
    ，前後約有一、二分鐘，他大力掙扎要走、有摔倒，眼鏡也掉了，可能因眼鏡刮
    傷，我並沒有打他。後來是甲○○同意到他家去找他父親處理，但路上又反悔，
    而且本票是甲○○自己帶去的」云云。惟查：
  (一)、依被告前開所辯，其有拉扯告訴人甲○○之衣領，阻止告訴人離去之行為，且
      證人即被告之妹己○○、妹婿丙○○於本院多次審理中，亦為相同之證述，又
      其縱與告訴人有債權債務關係，亦無事證可認有不及受法院或其他機關援助，
      並非於案發當時為之，則請求權不得實行或其實行顯有困難情事，而得主張自
      助行為以拘束告訴人行動自由。再者，告訴人於被告阻擋離去過程中受有左眼
      眶部輕度瘀腫（長、寬各約三公分）、左鼻根擦傷（長０．五公分、寬０．一
      公分）等傷害，此有告訴人所提鄭綜合醫院驗傷診斷書一紙在卷可憑，無論依
      告訴人之指述，或目擊證人即告訴人之女友戊○○於九十年六月四日本院調查
      時證稱：「當天，其中一個男的拉住甲○○衣領並打甲○○」等語，均足認告
      訴人所受傷害係因被告之毆打行為所致，被告前開因眼鏡刮傷之辯解為避重就
      輕之詞，不足採信。
  (二)、被告及證人己○○、丙○○均供（證）稱告訴人係自願隨同上車云云，惟由告
      訴人於八十九年十一月八日警訊、十二月十二日偵訊時即分別指稱：「庚○○
      強拉我上車」、「庚○○拉我衣領要我上車，另一位不明男子（應指『關豪』
      ）也跟著推我上去」等語，僅於警訊時就己○○、丙○○部分供稱：「己○○
      、丙○○害怕我出事，才跟上車」等語，及於九十年十一月二十八日本院調查
      時指稱：「當時庚○○拉著我的衣領要把我拖上車，丙○○站在我左邊，用右
      手圈著我脖子」等語，證人戊○○於九十年六月四日本院調查、九十年十二月
      十日本院調查（審理）時分別證稱：「有四、五個人圍著甲○○，幾分鐘後，
      一個從前面拉著甲○○的衣領，二人從後面推，把甲○○押上車」、「當時庚○○拉甲○○的衣領，丙○○從後面把甲○○推上車」等語，再對照戊○○之
      報案記錄為：「報案人報稱20：15左右，有三男一女持二把槍（駕ＺＤ─七七
      九一銀色小客車）強行押走一名男子，請派人處理」，此有高雄市政府警察局
      勤務指揮中心受理各類案件紀錄表在卷可憑，縱告訴人與戊○○就丙○○之動
      作究為從後推或以左手圈住告訴人脖子，有不同之指（證）述，戊○○於報案
      時指稱歹徒持槍等等，惟此種強押上車之一連串動作，及時值晚間有誤認被告
      所持小皮包為手槍之可能性，自難要求告訴人及戊○○之指（證）述應巨細糜
      遺，而無任何齟齲情事。是足認案發當時，告訴人並非自願搭乘前開小客車，
      而係遭強押上車無疑。
  (三)、告訴人於本院調查時始對己○○、丙○○為不利之指述，雖屬有疑，惟以己○○自承告訴人所積欠之債務為一千八百萬元，較被告之五百萬元為多，且告訴
      人就本院質何以指述前後不一，答稱：「因當初顧及與丙○○認識十幾年，講
      實話的話，己○○、丙○○都要送法院」等語，及指稱：「當天丙○○在車上
      有接到二通大哥大，等我簽完本票後，丙○○就說要帶我去找我大嫂向她道歉
      」等語，又參照己○○、丙○○案發當天未事先與告訴人之兄嫂丁○○聯絡，
      即前往丁○○住處，要告訴人與丁○○談論債務事，再者，證人丁○○於九十
      一年一月十一日本院審理時證稱：「我和甲○○沒有債務問題，甲○○對我很
      好，也沒有做錯事需要向我道歉」等語、丙○○確任職於高雄市政府警察局勤
      務中心等情，則告訴人於警訊之供述自有迴護己○○、丙○○之可能，是應認
      告訴人於本院之指述始符事理之常。
  (四)、至於告訴人指稱丙○○於前開時地有接聽二通行動電話，雖經本院函查丙○○
      所有0000000000號行動電話通聯記錄，因已逾六個月之保存期限而
      未果，此有台灣大哥大股份有限公司九十年十二月二十日函在卷可稽；又告訴
      人指稱係被告及丙○○各交付一本本票供其簽發本件本票，惟因本件本票之票
      號前後連續，此有該本票影本在卷可查，告訴人就此部分之指述自有瑕疵可指
      。然既有前開事證可佐，自難據此為被告及己○○、丙○○、「關豪」有利之
      認定。
  是綜上所述，本件事證已明，被告犯行洵堪認定。
二、核被告所為，係犯刑法第二百七十七條第一項傷害罪、第三百零四條第一項之以
    強暴行為妨害人行使權利罪。被告就以強暴行為妨害人行使權利罪，與己○○、
    丙○○、「關豪」三人間有犯意聯絡及行為分擔，為共同正犯。被告所犯前開二
    罪，有方法目的之牽連關係，應依刑法第五十五條後段規定從一重之傷害罪處斷
    。被告雖於己○○、丙○○到達前後，均有對告訴人為強暴行為，惟係為達同一
    妨害告訴人行使權利之接續行為，自非屬連續犯。公訴人就被告強拉告訴人上車
    之妨害自由犯行部分，雖以罪嫌不足而不另為不起訴處分，惟既與被告經提起公
    訴妨害自由部分有單純一罪關係，本院自應併予審理。爰審酌被告對債務處理，
    不知依法行事，妨害告訴人身體自由，並致生傷害，惟其追債情切，尚有可愿，
    犯後態度亦稱良好，及犯罪之動機、目的、手段等一切情狀，量處如主文所示之
    刑，並諭知易科罰金之折算之標準。又被告犯罪後，刑法第四十一條雖於九十年
    一月十日修正公布，惟被告所犯之罪，於該法條修正前，如受六月以下有期徒刑
    或拘役之宣告，依修正前刑法第四十一條規定，亦應並諭知易科罰金之折算標準
    ，顯無新舊法比較、從新從輕之問題，自無刑法第二條第一項之適用；又公訴人
    求處宣告被告緩刑，惟被告就傷害部分未與告訴人達成民事和解，告訴人亦無宥
    恕之意，自不宜宣告緩刑，均附此說明。
三、己○○、丙○○所涉妨害自由犯嫌，應由公訴人另行偵辦。
據上論斷，應依刑事訴訟法第二百九十九條第一項前段，刑法第二百七十七條第一項
、第三百零四條第一項、第五十五條、第四十一條第一項，罰金罰鍰提高標準條例第
一條前段、第二條，判決如主文。
中      華      民      國    九十一    年      二      月     十八     日
                                  臺灣高雄地方法院刑事第一庭
                                      法  官  曾  逸  誠
右正本證明與原本無異。
如不服本判決，應於判決送達後十日內，向本院提出上訴狀。
                                     書記官   張  金  蘭
中    華    民    國      九十一      年      二      月      十九      日
附錄本案論罪科刑法條全文
刑法第二百七十七條第一項：
傷害人之身體或健康者，處三年以下有期徒刑，拘役或一千元以下罰金。
刑法第三百零四條第一項：
以強暴、脅迫使人行無義務之事或妨害人行使權利者，處三年以下有期徒刑、拘役或
三百元以下罰金。
